【裁判字號】    98,交易,602
【裁判日期】    981026
【裁判案由】    過失傷害
【裁判全文】
臺灣臺中地方法院刑事判決             98年度交易字第602號
公  訴  人  臺灣臺中地方法院檢察署檢察官
被      告  甲○○
上列被告因過失傷害案件，經檢察官提起公訴（98年度偵字第21
154 號），本院判決如下：
    主  文
甲○○因過失傷害人，處拘役肆拾日，如易科罰金，以新臺幣壹
仟元折算壹日。
    犯罪事實
一、甲○○於民國98年4 月27日上午，騎乘車牌號碼N8S — 766
    號重型機車，沿臺中市○○路，由臺中港路往模範街方向騎
    乘，嗣於同日上午10時59分，行經公益路與大和路交岔路口
    附近，本應注意汽車在同一車道行駛時，除擬超越前車外，
    後車與前車之間應保持隨時可以煞停之距離；且汽車行駛時
    ，駕駛人應注意車前狀況，並隨時採取必要之安全措施；而
    依當時天候晴、日間自然光線、路面乾燥、無缺陷、無障礙
    物且視距良好之情形，並無不能注意之情事，竟疏未注意及
    此，適有乙○○騎乘車號537 —BWW 號重型機車，同向騎駛
    於甲○○之前，因乙○○前方車輛減速，乙○○亦隨之減速
    ，甲○○即因煞閃不及，追撞前方乙○○所騎乘之機車，致
    乙○○人車倒地，因而受有左鎖骨骨折、左顳頭皮裂傷（ 2
    公分）、雙手、左足挫擦傷等傷害。甲○○於肇事後，在有
    偵查犯罪職權之機關尚不知何人為肇事者前，即主動向到場
    處理之司法警察坦承其為肇事者，並接受裁判。
二、案經乙○○訴由臺灣臺中地方法院檢察署檢察官偵查起訴。
    理  由
壹、證據能力部分
    按被告以外之人於審判外之言詞或書面陳述，除法律有規定
    者外，不得作為證據；又被告以外之人於審判外之陳述，雖
    不符前四條之規定，而經當事人於審判程序同意作為證據，
    法院審酌該言詞陳述或書面陳述作成時之情況，認為適當者
    ，亦得為證據。當事人、代理人或辯護人於法院調查證據時
    ，知有第159 條第1 項不得為證據之情形，而未於言詞辯論
    終結前聲明異議者，視為有前項之同意。刑事訴訟法第 159
    條第1 項、第159 條之5 分別定有明文。經查，本判決下列
    所引用之各該被告甲○○以外之人於審判外之陳述（包含書
    面陳述），除公務員職務上製作之紀錄文書，並無顯不可信
    之情況，依刑事訴訟法第159 條之4 第1 款規定，有證據能
    力外，其餘屬傳聞證據部分，檢察官、被告於本院準備程序
    中均表示沒有意見，且迄於言詞辯論終結前亦未聲明異議。
    本院審酌上開證據資料製作時之情況，尚無違法不當及證明
    力明顯過低之瑕疵，亦認為以之作為證據應屬適當，故揆諸
    前開規定，爰依刑事訴訟法第159 條之5 規定，認前揭證據
    資料均有證據能力。
貳、認定犯罪事實所憑之證據及論罪科刑情形
一、訊據被告就前揭犯罪事實均坦承不諱，且據證人即告訴人乙
    ○○於警詢及檢察事務官訊問時，證述車禍時間、地點、經
    過及所受傷勢等情綦詳（見98年度他字第3769號卷【下簡稱
    他字卷】第3 頁、第15頁至第16頁），且有童綜合醫院醫院
    98 年6月30日一般診斷書、道路交通事故現場圖、調路交通
    事故調查報告表(一)、(二)各1 紙，及事故現場暨車損照片共 8
    紙、林新醫院98年5 月20日診斷證明書1 紙附卷可稽（見他
    字卷第5 頁、第10頁至第12頁、第21頁至第24頁、第29頁）
    ，被告前揭不利於己之自白，應認與事實相符。又被告雖自
    白伊當時係以時速約60公里行駛，然依卷存證據，就被告是
    否超速行駛部分，除被告自白外，並無其他證據足資佐證，
    是被告此部分自白，尚難逕為被告不利之認定，起訴書犯罪
    事實欄記載被告係以時速60公里之速度行駛乙節，尚難逕予
    認定，併此敘明。按汽車在同一車道行駛時，除擬超越前車
    外，後車與前車之間應保持隨時可以煞停之距離；且汽車行
    駛時，駕駛人應注意車前狀況及兩車併行之間隔，並隨時採
    取必要之安全措施，道路交通安全規則第94條第1 項、第 3
    項定有明文。又所謂汽車，指在道路上不依軌道或電力架線
    而以原動機行駛之車輛（包括機器腳踏車），此亦有道路交
    通安全規則第1 項第1 款定有明文。被告騎乘機車，自應注
    意上述道路交通安全規則之規定，又依前揭附卷之交通事故
    調查報告表所載，本件肇事時天候晴、日間自然光線、路面
    乾燥、無缺陷、無障礙物且視距良好之情形，並無不能注意
    之情事，竟疏未注意及此，而未注意車前狀況，及與前車之
    間保持隨時可以煞停之距離，致前車即證人乙○○所騎駛之
    車輛，因前方車況減速行駛後，被告遂無法即時煞閃而自後
    撞擊，被告顯有過失已堪認定。此外，被告過失駕車肇事行
    為，與告訴人乙○○前揭傷害結果間，具有相當因果關係。
    綜上所述，本件被告過失傷害犯行，事證已臻明確，應予依
    法論科。
二、查被告因過失駕車行為，致告訴人甲○○受傷，核其所為，
    係犯刑法第284 條第1 項前段過失傷害罪。又按刑法第62條
    所謂自首，祇以犯人在犯罪未發覺之前，向該管公務員申告
    犯罪事實，而受裁判為已足，並不以使用「自首」字樣或言
    明「自首」並「願受裁判」為必要（最高法院63年度臺上字
    第1101號判例意旨參照）。經查，本案被告於肇事後，在偵
    查犯罪之員警未發覺伊為犯罪行為人前，即於證人即員警鄭
    守志詢問伊是否為肇事者時，向證人鄭守志坦承伊為肇事者
    等情，業據證人鄭守志於本院98年10月12日審理時證述明確
    （詳見本院當日審判筆錄），而被告事後復有接受裁判之情
    ，足認被告已符合自首之要件，爰依刑法第62條前段規定，
    減輕其刑。爰審酌被告因本次過失駕駛行為，致告訴人乙○
    ○受有前揭傷害，另審酌告訴人乙○○之傷勢，且迄今雙方
    尚未達成和解，惟參酌被告並無前科，素行良好，有臺灣高
    等法院被告前案紀錄表可按，其迄今尚無法達成和解，係因
    目前失業，且仍積欠鉅額就學貸款，被告自始復均能坦承犯
    行等一切情狀，核情量處如主文所示之刑，並諭知易科罰金
    之折算標準。
據上論斷，應依刑事訴訟法第299 條第1 項前段，刑法第284 條
第1 項前段、第62條前段、第41條第1 項前段，刑法施行法第1
條之1 第1 項、第2 項前段，判決如主文。
本案經檢察官胡宗鳴到庭執行職務。
中    華    民    國    98    年    10    月    26    日
                     交通法庭  法  官  簡婉倫
以上正本證明與原本無異。
如不服本判決應於收受送達後10日內向本院提出上訴書狀，並應
敘述具體理由；其未敘述上訴理由者，應於上訴期間屆滿後20日
內向本院補提理由書 (均須按他造當事人之人數附繕本)「切勿
逕送上級法院」。
中    華    民    國    98    年    10    月    26    日
                               書記官  劉易柔
附錄本案論罪科刑法條
中華民國刑法第284條
因過失傷害人者，處6 月以下有期徒刑、拘役或5 百元以下罰金
，致重傷者，處1 年以下有期徒刑、拘役或5 百元以下罰金。


司法院資訊處製作；財團法人民間司法改革基金會備份。
